【裁判字號】    99,重訴,45
【裁判日期】    991216
【裁判案由】    損害賠償
【裁判全文】
臺灣基隆地方法院民事判決              99年度重訴字第45號
原      告  林欣蓓
訴訟代理人  林楊碧玉
            劉張玉華
被      告  林山貴
上列當事人間請求損害賠償刑事附帶民事訴訟事件，經本院刑事
庭99年度基交簡附民字第40號裁定移送前來，本院於民國99年12
月2日言詞辯論終結，判決如下：
    主  文
被告應給付原告新臺幣陸拾萬柒仟壹佰肆拾貳元，及自民國九十
九年六月七日起至清償日止，按週年百分之五計算之利息。
原告其餘之訴駁回。
訴訟費用由被告負擔二十分之一，餘由原告負擔。
本判決於原告以新臺幣貳拾萬仟元供擔保後，得為假執行；但
被告如以新臺幣陸拾萬柒仟壹佰肆拾貳元預供擔保，免為假執行
。
原告其餘假執行之聲請駁回。
    事實及理由
一、被告經合法通知，未於言詞辯論期日到場，核無民事訴訟法
    第386條各款所列情形，爰依民事訴訟法第385條第 1項前段
    之規定，准原告之聲請，由其一造辯論而為判決。
二、原告主張：
  (一)被告於民國98年6月6日晚上10時12分左右駕駛車號2550－EK
    號自用小客車行經臺北縣萬里鄉○○○路往萬里方向，在萬
    里獅子公園前本應注意汽車在劃有分向限制線之路段，不得
    迴車，而當時天候狀況佳，夜間有照明，柏油路面乾燥無障
    礙物或其他缺陷，依其智識、能力並無不能注意情事，竟疏
    未注意，貿然迴轉欲往基隆方向行駛，不慎撞及訴外人林瑋
    錤騎乘搭載原告由基隆往萬里方向行駛之車牌號碼A3F－695
    號重型機車（以下簡稱系爭車禍），造成林瑋錤及原告人車
    倒地，致原告受有右股骨骨折、右脛骨骨折、右十字韌帶撕
    裂性骨折、右腓神經麻痺並垂足等傷害（以下簡稱系爭傷害
    ），為此先就已發生之損害提出賠償之請求，並依法保留擴
    張聲明之權利，依民法第184條第1項前段、第192條之2、第
    193條第1項及第195條第1項規定，聲明求為判決被告應給付
    原告新臺幣（下同）12,204,740元，及自起訴狀繕本送達翌
    日起至清償日止，按年息5%計算之利息，並願供擔保聲請宣
    告假執行。
  (二)原告請求賠償之項目及金額如下：
  1.增加生活上之需要部分：
    (1)醫療費用部分：原告因系爭車禍已支出醫療費用18,356元
     ，另後續療養費用為15,000元（包含往返醫院計程車費5,0
     00元），合計33,356元。
    (2)看護費用部分：原告因系爭傷害在財團法人基隆長庚紀念
      醫院（以下簡稱基隆長庚醫院）住院治療及術後有60日，
      日常生活須專人24小時照顧，以每日 2,000元計算，此部
      分看護費為12萬元（計算式： 2,000元×60日＝12萬元）
      ；另依基隆長庚醫院醫師囑咐原告於出院後仍須療養，故
      請求每日1,000元計算之 1年居家看護費用365,000元（計
      算式：1,000元×365日＝365,000元），以上合計485,000
      元。
  2.工作損失部分：原告自發生系爭車禍即因為系爭傷害與創傷
    後壓力適應障礙出現失眠、憂鬱、情緒不穩等症狀，符合勞
    工保險條例所定第6級殘障，而依勞工保險條例第1級殘障之
    失能給付為1,200日，第6級殘障之失能給付為 540日，經核
    算後原告之勞動能力喪失0.45（計算式：540÷1,200＝0.45
    ），以原告現年22歲計算至65歲，受有43年之勞動能力損害
    ，依原告月薪32,542元計算，原告之勞動能力損失為14,237
    ,569元（計算式：32,542元×0.45×霍夫曼係數22.610 525
    ×43＝14,237,569元，元以下四捨五入，以下同）；如認原
    告無法證明自受傷起至退休為止之勞動能力減損 45%，因原
    告自受傷起迄今無法工作，據行政院衛生署台北醫院（以下
    簡稱署立台北醫院）99年11月15日診斷證明書所載，原告至
    少需再治療6個月，原告至少得請求2年無法工作的損失及居
    家看護費用。
  3.精神慰撫金部分：原告因系爭車禍致精神壓力異常，已無法
    如常人一般工作，且須長期臥床觀察治療，精神上受有巨大
    痛苦，故請求精神慰撫金50萬元。
  (三)另原告就系爭車禍與有過失，同意分擔 20%之責任，因此被
    尚需賠償原告12,204,740元【計算式：（33,356＋ 485,000
    ＋14,237,569＋50萬）×80%＝12,204,740元】。
三、被告經合法通知未於言詞辯論期日到場，亦未提出書狀作何
    聲明或陳述。
四、原告主張被告於前開時間、地點，因過失發生系爭車禍，致
    原告受有系爭傷害之事實，業據提出基隆長庚醫院99年 5月
    12日診斷證明書影本為證，而被告經合法通知未於言詞辯論
    期日到場陳述，亦未提出書狀作聲明或陳述，堪信原告此部
    分之主張為真實。
五、按設有禁止迴車標誌或劃有分向限制線、禁止超車線、禁止
    變換車道線之路段，不得迴車，道路交通安全規則第 106條
    第 2款定有明文。上開規定，係為保障用路人之行車安全所
    設之規定，被告為領有駕駛執照之人，理應對上開規定知之
    甚詳，且應確實遵守。查本件車禍肇事地點為臺北縣萬里鄉
    ○○○路獅子公園前，該路段劃有分向限制線，被告本應注
    意在該路段，不得迴車，依事故當時天候尚佳，夜間有照明
    ，柏油路面乾燥無障礙物或其他缺陷，依被告之智識、能力
    並無不能注意之情事，竟貿然迴轉欲往基隆方向行駛，與原
    告乘坐之機車發生系爭車禍致原告受有系爭傷害等事實，業
    經本院核閱本院99年度基交簡字第 333號被告被訴過失傷害
    案件刑事簡易第一審卷宗屬實。被告駕車行經至上開肇事地
    點時，本應注意依前揭規定小心駕駛，且依當時情節，並無
    不能注意之情事，竟疏未注意貿然迴車而肇事，致原告受有
    前開傷害，自應負過失責任，而被告被訴過失傷害刑事案件
    ，經偵審結果，亦認被告有過失，由本院判處有期徒刑 2月
    ，如易科罰金以1,000元折算1日確定，原告主張被告應負過
    失侵權行為損害賠償責任，洵屬有據。
六、次按因故意或過失，不法侵害他人之權利者，負損害賠償責
    任；不法侵害他人之身體或健康者，對於被害人因此喪失或
    減少勞動能力或增加生活上之需要時，應負損害賠償責任；
    不法侵害他人之身體、健康、名譽、自由、信用、隱私、貞
    操，或不法侵害其他人格法益而情節重大者，被害人雖非財
    產上之損害，亦得請求賠償相當之金額，民法第184條第1項
    前段、第193條第1項、第195條第1項前段分別定有明文。現
    就原告請求損害賠償範圍及金額審酌如下：
  (一)醫療費用部分：原告主張因本件車禍受傷而支出醫療費用，
    並提出醫療費用收據為證，其中基隆長庚醫院98年 6月10日
    、同年月21日及署立台北醫院99年3月29日、同年3月15日、
    同年6月4日、同年11月 1日、同年11月15日之醫療費用收據
    與基隆長庚醫院98年6月21日費用收據、署立台北醫院99年1
    1 月27日門診繳費證明書所列費用重複，應予剔除，原告得
    請求之醫療費用為署立台北醫院4,090元、亞東醫院1,190元
    、天士藥局330元、台北榮民總醫院1,020元、基隆長庚醫院
    19,838元，合計26,468元。另原告主張其出院後仍須至基隆
    長庚醫院門診就醫，因不良於行，有搭車之必要，分別於98
    年7月1日，同年7月22日、8月19日、9月16日及10月2日回診
    ，有基隆長庚醫院99年 5月12日診斷證明書及計程車收據為
    憑，本院審酌原告之受傷部位為股骨骨折及腿部多處骨折，
    若搭乘公眾交通工具，因須上下階梯，極為不便，且若有不
    慎，可能極易跌倒受傷，故自其住所至醫院就診以計程車接
    送，每次支出車資1,000元，合計5,000元，尚屬合理，應予
    准許。
  (二)看護費用部分：按被害人因受傷需人看護，而由親屬看護時
    ，雖無現實看護之支付，亦應認被害人受有相當看護費之損
    害，得向加害人請求賠償。蓋因親屬照顧被害人之起居，固
    係出於親情，但親屬看護所付出之勞力，並非不能評價為金
    錢，只因兩者身份關係密切而免除支付義務，此種親屬基於
    身份關係之恩惠，自不能加惠於加害人，故應衡量及比照僱
    用職業護士看護情形，認被害人受有相當看護費之損害，得
    向加害人請求賠償（最高法院94年度台上字第1543號判決參
    照）。原告主張其於住院治療及術後復原期間由母親看護請
    求60日、每日以2,000元計算之看護費，查原告於98年6月 6
    日因系爭車禍傷害急診治療後，自同年6月7日住院並接受鋼
    板、骨釘固定手術，於同年 6月21日出院，建議需專人看護
    照護60天等情，有基隆長庚醫院上開診斷證明書可稽，原告
    請求住院治療及術後復原期間之看護費用，自屬有據，本院
    審酌原告請求之每日看護費用為 2,000元，並未高於一般看
    護費用，則原告請求住院15日及出院後60日之看護費用150,
    000元（計算式：2,000元×75日＝ 150,000元），應予准許
    。至於原告主張基隆長庚醫院囑咐出院後仍須療養，日常生
    活需他人照料，及原告因系爭車禍而罹患憂鬱症、創傷後壓
    力疾患等病症，署立台北醫院醫師囑咐原告易有不穩定情形
    ，建議有人陪伴，故請求每日1,000元計算之2年居家看護費
    用云云，然原告所提基隆長庚醫院、署立台北醫院出具之診
    斷證明書並未載明有看護之必要，原告復未提出其他證據證
    明，此部分之請求無從准許。
  (三)工作損失部分：原告主張自系爭車禍發生起，即因為垂足與
    創傷後壓力適應障礙，出現失眠、憂鬱、情緒不穩等症狀，
    勞動能力減損 45%，得請求至法定退休年齡為止之工作損失
    14,237,569元。經查，原告所提基隆長庚醫院診斷明書係記
    載原告不宜久站及粗重工作等語，另署立台北醫院診斷證明
    書僅記載原告因患有憂鬱症及創傷壓力疾患，建議有人陪伴
    及宜持續門診治療，治療至少 6個月等語，並未載明原告之
    勞動能力喪失程度，且原告陳明現階段醫院尚無法開立喪失
    勞動能力證明書等情（見本院99年12月 2日言詞辯論筆錄）
    ，原告主張其勞動能力減損 45%，洵不足採，故原告僅能請
    求於基隆長庚醫院住院及出院後60日共 2.5個月無法工作之
    損失。又原告於98年4月10日起至98年6月10日止在錫鉅國際
    有限公司門市部任職，共支領薪資61,967元，有原告所提在
    職證明書及本院依職權經法務部稅務電子閘門查詢之財產所
    得調件明細表足憑，原告平均每月薪資為30,984元，則原告
    因系爭傷害得請求之工作損失為77,460元（計算式：30,984
    元×2.5月＝ 77,460元），逾此範圍之請求自屬無據，應予
    駁回。
  (四)精神慰撫金部分：查原告原於錫鉅國際有限公司任職，平均
    每月薪資所得約為30,984元，別無其他不動產；而被告於97
    及98年度所得分別為1,038,903元及1,333,494元，另有 3筆
    不動產、1部汽車及立端科技股份有限公司之投資 50,000元
    ，有本院依職權經法務部稅務電子閘門查得兩造之財產及所
    得明細表在卷可參，且原告所受系爭傷害經治療多時，仍有
    跛行現象，其右下肢功能受到影響，復因此罹患憂鬱症及創
    傷壓力疾患等病症，而被告於車禍發生後，並未能與原告和
    解，復經民、刑事訴訟興訟多時，原告謂其精神上受有痛苦
    ，自屬有據。本院審酌兩造之身分、教育程度、社會地位、
    經濟狀況及原告受傷情形、被告過失程度等一切情狀，認原
    告請求50萬元之精神慰撫金尚屬相當，應予准許。
  (五)依上所述，原告所得請求之項目、金額為醫療費用26,468元
    、交通費用5,000元、看護費用15萬元、工作損失 77,460元
    、精神慰撫金50萬元，合計758,928元（計算式：26,468＋5
    ,000＋15萬＋77,460＋50萬＝758,928）。
七、末按損害之發生或擴大，被害人與有過失者，法院得減輕賠
    償金額，或免除之。民法第217條第1項定有明文。又前 2項
    之規定，於被害人之代理人或使用人與有過失者，準用之，
    此觀同條第 3項規定亦明。查原告係搭乘訴外人林瑋錤騎乘
    之機車，因超速行經車禍發生路段，與被告所駕之車輛發生
    車禍，原告係透過乘坐林瑋錤騎乘機車而擴大其生活範圍，
    林瑋錤自屬原告之使用人，因林瑋錤有騎乘機車未依規定速
    限行駛之過失，就系爭車禍之發生與有過失，本院得減輕被
    告10分之2之賠償責任，則原告得請求賠償之金額為607,142
    元（計算式：758,928元×8/10＝607,142元）。
八、綜上所述，原告依侵權行為之法律關係，請求被告給付607,
    142元，及自起訴狀繕本送達翌日即99年6月 7日起至清償日
    止，按年息5%計算之利息，為有理由，應予准許；逾此範圍
    之請求，為無理由，自應駁回。
九、原告陳明願供擔保，聲請宣告假執行，經核其勝訴部分，合
    於法律規定，爰酌定相當擔保金額宣告之，並依同法第 392
    條第 2項規定，依職權宣告被告預供擔保，得免為假執行。
    至原告其餘假執行之聲請，因訴之駁回而失其依據，應併予
    駁回。
十、結論：本件原告之訴為一部有理由、一部無理由，依民事訴
    訟法第79條、第87條、第390條第2項、第392條第2項，判決
    如主文。
中    華    民    國    99    年    12    月    16    日
                  民事庭法  官  陳湘琳
以上正本係照原本作成。
如對本判決上訴，須於判決送達後20日內向本院提出上訴狀。
中    華    民    國    99    年    12    月    16    日
                        書記官  張慧儀

司法院資訊處製作；財團法人民間司法改革基金會備份。
